【裁判字號】    90,聲更,5
【裁判日期】    901204
【裁判案由】    
【裁判全文】
臺灣彰化地方法院民事裁定  九十年度聲更字第五號
    聲  請  人  甲○○
    相  對  人  乙○○
右當事人間聲明異議事件，經台灣高等法院台中分院以九十年度抗字第九一五號民事
裁定發回更審，本院裁定如左：
    主      文
異議駁回。
程序費用由異議人負擔。
    理      由
一、本件異議意旨略以：相對人以「假扣押所保全之請求，其本案訴訟已獲全部勝訴
    判決確定」為理由，提出台灣彰化地方法院八十四年度訴更字第一號及台灣高等
    法院台中分院八十五年度重上字第二十一號民事判決暨確定證明書，向台灣彰化
    地方法院提存所請求發還基於八十二年全字第三０六號假扣押裁定所保全之請求
    所提存之反擔保金新台幣（下同）一百萬元獲准，惟查上開判決係屬八十二年度
    全字第五九八號假扣押裁定所保全之請求，至於八十二年度全字第三０六號假扣
    押裁定所保全之請求，其本案訴訟尚未起訴，是本件係誤為發還上開擔保金，爰
    依提存法第十九條第一項規定提出異議云云。
二、按假扣押、假處分所保全之請求，其本案訴訟已獲全部勝訴判決確定者，得聲請
    該管法院提存所返還提存物，提存法第十六條第一項第三款定有明文。經查，聲
    請人於本院聲請對相對人為假扣押共計二件，其一為八十二年五月二十五日之八
    十二年全字第三零六號；另一為八十二年九月二十一日之八十二年全字第五九八
    號裁定。其於八十二年全字第三零六號裁定之聲請理由載稱：「聲請人提供土地
    與相對人合建，約定於八十一年五月二日完工，逾期每日罰二萬元整，逾三個月
    未完工，則聲請人可沒收相對人所建房屋，有該契約書可證。相對人拖延迄今未
    完工，屢催不理，依約應可罰約七百餘萬元，且可沒收所建房屋，但其所分得部
    分業已全部出售，無從沒收，祗能請求賠償，故相對人應付聲請人一千萬元以上
    。而聲請人僅就相對人所簽發一百萬元本票裁定強制執行，其超過部分尚未起訴
    ，故聲請鈞院裁定准許聲請人提供擔保以代釋明，而就債務人之財產於一百萬元
    範圍內為假扣押以保權益。」經原法院裁定准許為假扣押，並諭知債務人如為債
    權人供擔保一百萬元，得免為或撤銷假扣押。因此抗告人於八十二年六月二日依
    裁定供擔保而執行查封相對人九筆土地。惟相對人於八十二年九月十一日即依裁
    定意旨，提供一百萬元之擔保，聲請撤銷抗告人之假扣押執行，原法院即於八十
    二年九月十七日啟封並囑託塗銷查封登記。又抗告人另於八十二年九月廿一日聲
    請之假扣押，經原法院以八十二年全字第五九八號受理，其聲請意旨則稱：「緣
    聲請人提供土地與相對人合建，約定於八十一年五月二日完工（見合約書增補第
    十一條），逾期每日罰二萬元，逾三個月未完工，則聲請人可沒收相對人所建房
    屋，有該契約可證，相對人拖延迄今尚未完工，屢催不理。依約應受罰六百萬元
    以上，且可沒收所建之房屋，其與分得部分業已全部出售，無從沒收，祗能請求
    賠償，但經聲請人催告仍置之不理，聲請人遂於八十二年七月廿八日已先就賠償
    款六百萬元部分反訴請求給付（本訴為鈞院八十二年訴字第二五二號確認本票債
    權不存在之訴），頃聞債務人有變賣財產逃匿之消息，誠恐日後有不能強制執行
    之虞，為此依民事訴訟法第五百二十二條及第五百二十三條之規定，並願供擔保
    以代釋明：：：狀請鈞院鑒核裁定，准將債務人之財產予以假扣押，俾利保全，
    實感德便。」原法院裁定准予假扣押後，抗告人即於八十二年九月廿三日供擔保
    ，八十二年九月廿七日執行查封相對人之土地九筆。惟該九筆土地業已於八十二
    年九月廿一日移轉登記於第三人，而無法辦理查封登記。抗告人並於八十二年十
    一月十日聲請撤銷假扣押裁定，原法院八十二年全字第五九八號假扣押裁定於八
    十二年十一月廿三日裁定予以撤銷。此經本院調取原法院八十二年度全字第三○
    六號，八十二年度全字第五九八號假扣押裁定卷及執行卷，八十二年度全字第七
    三一號撤銷假扣押等案卷查明屬實。
二、基於上開假扣押之經過說明，足見抗告人於八十二年全字第三○六號假扣押，係
    以相對人所簽發之面額一百萬元本票屆期未獲付款而裁定准予強制執行，恐相對
    人脫產而聲請假扣押查封相對人之財產。而八十二年全字第五九八號之假扣押係
    以相對人違約，須給付違約金六百萬元以上，乃以六百萬元為範圍聲請准予假扣
    押，並陳明此部分之假扣押，業經於八十二年七月廿八日在相對人向原法院起訴
    請求確認本票債權不存在（八十二年訴字第二五二號）事件中提起反訴為請求。
    雖抗告人之反訴已受敗訴之判決確定，足認其假扣押之聲請並無理由，亦係指八
    十二年全字第五九八號之假扣押部分；與八十二年全字第三○六號之假扣押裁定
    雖屬無關。惟八十二年全字第三０六號假扣押所本於相對人所簽發面額一百萬元
    之本票，與相對人於八十二年四月二十日所提起之確認聲請人持有相對人八十一
    年一月十九日所簽發，票面金額新台幣一百萬元正，票號Ｎ0000000號之
    本票債權不存在之上開本票，係屬同一紙本票之情，業據聲請人自承在卷，而相
    對人於八十二年四月二十日所提起之前揭確認本票債權不存在之訴，經本院以八
    十二年度訴字第二五二號判決相對人全部勝訴，並經台灣高等法院台中分院以八
    十三年度上字第一五九號民事判決及最高法院八十四年度台上字第００九六四號
    民事判決聲請人上訴駁回而確定在案。揆諸前揭說明，本件聲請人聲請假扣押（
    八十二年度全字第三０六號）及相對人聲請免於假扣押（八十二年度全字第一八
    九號）之本案請求，亦已獲全部勝訴確定，則台灣彰化地方法院提存所依相對人
    之聲請返還系爭提存物，自無違誤；從而，本件異議人之異議為無理由，應予駁
    回。
三、依提存法第二十條第一項後段、非訟事件法第八條第一項，裁定如主文。
中      華      民      國    九十      年     十二     月      四      日
                                    臺灣彰化地方法院民事庭
                                        法      官  黃齡玉
右為正本係照原本作成
如對本裁定抗告，須於裁定送達後十日內向本院提出抗告狀
~B法院書記官  張清秀
中      華      民      國    九十      年     十二     月      四      日


司法院資訊處製作；財團法人民間司法改革基金會備份。
